臺灣高等法院刑事判決
108年度上訴字第3562號
上  訴  人  
即  被  告  林源鴻


上列上訴人即被告因違反毒品危害防制條例案件，不服臺灣新北
地方法院108年度審訴字第1348號，中華民國108年9月6日第一審
判決（起訴案號：臺灣新北地方檢察署108年度毒偵字第2720號
），提起上訴，本院判決如下：
    主  文
上訴駁回。
    事  實
一、林源鴻前因施用毒品案件，經臺灣板橋地方法院（現改制為
    臺灣新北地方法院）以92年度毒聲字第609號裁定送觀察、
    勒戒後，因認無繼續施用毒品之傾向，於民國92年8月18日
    執行完畢釋放出所，並由臺灣板橋地方法院檢察署(現改制
    為臺灣新北地方檢察署)檢察官以92年度毒偵緝字第342號為
    不起訴處分確定；復於上開觀察、勒戒執行完畢釋放後5年
    內之93年間，因施用毒品案件，經臺灣板橋地方法院以94年
    度訴字第191號判處有期徒刑10月確定。詎仍不知悔改，竟
    基於施用第一級毒品海洛因及第二級毒品甲基安非他命之犯
    意，於108 年1月22日22時許，在新北市泰山區某車行內，
    以將海洛因及甲基安非他命混合捲入香菸內，以火點燃吸食
    之方式，同時施用第一級毒品海洛因、第二級毒品甲基安非
    他命1 次。嗣於同日23時許，在新北市中和區中山路2段、
    新生街口，因形跡可疑為警盤查，復得其同意，經警採集其
    尿液送驗後，檢驗結果確呈嗎啡、可待因、安非他命、甲基
    安非他命之陽性反應，而悉上情。
二、案經臺灣新北地方檢察署檢察官簽分偵查起訴。
    理  由
壹、程序方面
一、不待被告林源鴻陳述逕行判決部分：
　　被告經合法傳喚，無正當之理由不到庭者，得不待其陳述，
    逕予判決，刑事訴訟法第371 條定有明文。本件被告於本院
    審理期日經合法傳喚，此有本院送達證書1份在卷可參，其
    未具狀請假，亦未敘明未到庭之理由，難認有未到庭之正當
    理由，爰不待其陳述逕行判決。
二、證據能力
  ㈠按被告以外之人於審判外之陳述，雖不符刑事訴訟法第159條
    之1、159條之2、159條之3、159條之4等規定，而經當事人
    於審判程序同意作為證據，法院審酌該言詞陳述或書面陳述
    作成時之情況，認為適當者，亦得為證據。當事人、代理人
    或辯護人於法院調查證據時，知有第159 條第1 項不得為證
    據之情形，而未於言詞辯論終結前聲明異議者，視為有前項
    之同意，刑事訴訟法第159 條之5 定有明文。本案當事人就
    下述供述證據方法之證據能力，於言詞辯論終結前均未異議
    ，而經本院審酌各該證據方法之作成時，並無其他不法之情
    狀，均適宜為本案之證據，依刑事訴訟法第159條之5之規定
    ，有證據能力。
  ㈡至於其餘資以認定本案犯罪事實之非供述證據，亦查無違反
    法定程序取得之情形，依刑事訴訟法第158條之4反面規定，
    應具證據能力。　
貳、實體方面
一、被告於原審固然坦承施用毒品之犯行，惟上訴後否認施用毒
    品之犯行，於本院準備程序時辯稱：香菸是林朝貴拿給伊的
    ，伊當時不知道那是毒品，是吸了三、四口後才丟掉，伊是
    不小心吸到的云云。惟查：
　㈠上開事實，業經被告於警詢、偵查及原審審理時均坦承不諱
    （見108年度毒偵字第2720號偵查卷第106至107頁、原審卷
    第72頁、第76頁），且經警將被告於108年1月23日所採集尿
    液送，送臺灣檢驗科技股份有限公司以酵素免疫分析法及氣
    相層析質譜儀法檢驗之結果，呈嗎啡、可待因及安非他命、
    甲基安非他命之陽性反應，此有尿液採驗同意書、新北市政
    府警察局受採集尿液檢體人姓名及檢體編號對照表及台灣檢
    驗科技股份有限公司於108年1月31日出具之濫用藥物檢驗報
    告等件附卷可稽（見108年度偵字第4826號偵查卷第23、24
    、55頁），準此而論，被告之尿液經以氣相層析質譜儀分析
    法檢驗，既係呈安非他命及甲基安非他命陽性反應，顯見被
    告於108年1月22日22時許施用第一級毒品海洛因及第二級毒
    品甲基安非他命之行為甚明。被告辯稱不小心吸到毒品云云
    ，應是事後卸責之詞，並非可採。
　㈡查被告前因施用毒品案件，有如前揭事實欄一所載經送觀察
    、勒戒執行完畢釋放及論罪科刑之紀錄，此有本院被告前案
    紀錄表1 份在卷可按。是被告於涉犯本案之前，業曾因施用
    毒品案件，經送前揭觀察、勒戒執行完畢釋放後之5年內，
    復因施用毒品犯行而經法院判處罪刑確定後，再為本案施用
    海洛因、甲基安非他命，自應依法追訴審判甚明。
　㈢綜上，本件事證明確，被告上開犯行，已堪認定，應予依法
    論科。
二、論罪科刑
　㈠按海洛因、甲基安非他命分別屬毒品危害防制條例第2條第2 
    項第1款、第2款所定之第一級、第二級毒品，核被告所為，
    係犯毒品危害防制條例第10條第1項、第2項之施用第一級、
    第二級毒品罪。被告持有毒品，復進而施用，其持有毒品之
    低度行為，為施用毒品之高度行為所吸收，均不另論罪。又
    被告以一施用行為，同時觸犯上開二罪，為想像競合犯，依
    刑法第55條規定，應從一重之施用第一級毒品罪處斷。
　㈡被告前因①施用毒品案件，經臺灣板橋地方法院以101年度易
    字第3755號判處有期徒刑4月確定；因②施用毒品案件，經同
    法院以102年度簡字第4273號判處有期徒刑5月確定；因③施
    用毒品案件，經同法院以102年度易字第776號判處有期徒刑
    5月確定；因④施用毒品案件，經同法院以102年度簡字第337
    6號判處有期徒刑5月確定；因⑤施用毒品案件，經同法院以1
    02年度易字第1689號判處有期徒刑6月確定；因⑥施用毒品案
    件，經同法院以102年度簡字第4328號判決判處有期徒刑5月
    、5月，應執行有期徒刑9月確定。上開①至⑥所示之案件，經
    同法院以103年度聲字第2180號裁定定應執行有期徒刑2年6
    月確定（下稱甲執行案）；因⑦施用毒品案件，經同法院以1
    02年度簡字第5207號判處有期徒刑5月（共4罪），應執行有
    期徒刑1年6月確定；因⑧施用毒品案件，經同法院以102年度
    審易字第175號判處有期徒刑5月確定，上開⑦、⑧所示之案件
    ，經同法院以103年度聲字第2176號裁定定應執行有期徒刑1
    年8月確定(下稱乙執行案)。甲、乙執行案與另案應執行殘
    刑1年2月26日接續執行，於107年2月1日假釋出監，所餘刑
    期付保護管束，於107年7月31日期滿假釋未經撤銷，其未執
    行之刑，以已執行完畢等情，有本院被告前案紀錄表1份在
    卷可參。是其受徒刑之執行完畢後，5年以內故意再犯有期
    徒刑以上之本罪，符合刑法第47條第1項之累犯規定，參酌
    司法院大法官釋字第775號解釋意旨，衡以被告前曾多次因
    施用毒品案件經判刑確定，並入監執行，卻仍未能戒慎其行
    ，仍再次為相同罪質之犯行，符合累犯者有其特別惡性及對
    刑罰反應力薄弱之立法理由，是認依上開規定加重被告本刑
    ，尚不生行為人所受刑罰超過其所應負擔罪責的情形，乃依
    前揭規定加重其刑。
　㈢本件並無毒品危害防制條例第17條第1項之適用
　⒈按毒品危害防制條例第17條第1項規定為：「犯第4條至第8條
    、第10條或第11條之罪，供出毒品來源，因而查獲其他正犯
    或共犯者，減輕或免除其刑。」其立法旨意在於鼓勵被告具
    體提供其毒品上游，擴大追查毒品來源，俾有效斷絕毒品之
    供給，以杜絕毒品泛濫，祇須被告願意供出毒品來源之上手
    ，因而查獲其他正犯或共犯者，即可邀減輕或免除其刑之寬
    典。所謂「供出毒品來源，因而查獲」，係指被告翔實供出
    毒品來源之具體事證，因而使有偵查（或調查）犯罪職權之
    公務員知悉而對之發動偵查（或調查），並因而查獲者而言
    。
  ⒉被告雖於本院準備程序時供稱：本案施用的海洛因及安非他
    命是「林朝貴」給伊的，在第二份警詢筆錄有講等語（見本
    院卷第108頁）；然經本院函詢新北市政府警察局中和分局
    確認本案製作筆錄之情況，經該局回覆：無法確認被告是否
    有製作第二份筆錄，惟當時被告與林朝貴均互推責任等情，
    有新北市政府警察局中和分局108年12月18日新北警中刑字
    第1084190981號函暨所附職務報告1份在卷可參(見本院卷第
    115至117頁)，且被告於警詢時供稱：伊未施用毒品，扣案
    液體海洛因係綽號「阿明」之男子無償轉讓等語（見原審卷
    第108頁）；於偵查中供稱：伊有施用第一級毒品海洛因，
    扣案液體海洛因是綽號「阿明」、「炯明」之男子給伊的等
    語(見臺灣新北地方檢察署108年度毒偵字第2720號偵查卷第
    50至51頁)，則被告就是否施用毒品、扣案液體之來源前後
    供述不一，其供述有製作第二份警詢筆錄之情，已難置信。
  ⒊又本案並未因被告之供述而查獲上游等情，此有新北市政府
    警察局中和分局108年11月19日新北警中刑字第1084185296
    號函1份存卷可參(見本院卷第97頁)，是被告並無「供出毒
    品來源，因而查獲」之減刑事由，自無毒品危害防制條例第
    17條第1項規定之適用。
三、駁回上訴之理由：
　㈠原審本於同上見解，認被告罪證明確，適用毒品危害防制條
    例第10條第1項、第2項，刑法第11條前段、第55條、第47條
    第1項等規定，復審酌被告前已有因施用毒品經觀察、勒戒
    且經法院判處罪刑之前科紀錄，竟無視國家對於杜絕毒品犯
    罪之禁令，再為本件施用毒品之犯行，應認其戒除毒癮之意
    志不堅，定力不足，又同時施用第一、二級毒品之犯罪情節
    ，兼衡其犯後坦承犯行之態度，及施用毒品僅戕害己身健康
    ，所幸尚未對社會造成實質危害，暨其上開素行、高中肄業
    之智識程度、勉持之家庭經濟狀況等一切情狀，量處有期徒
    刑8月。其認事用法尚無不合，量刑及沒收之宣告亦屬妥適
    。
　㈡被告上訴意旨略以：伊否認故意施用毒品，且認有供出上游
    ，應予以減輕其刑云云，惟其所辯均不足採，業經本院說明
    如前，其上訴為無理由，應予駁回。
據上論斷，應依刑事訴訟法第368條、第371條，判決如主文。
本案經檢察官程彥凱提起公訴，檢察官孟玉梅到庭執行職務。
中　　華　　民　　國　　109 　年　　3 　　月　　25　　日
                  刑事第二十一庭審判長法　官  許宗和
                                      法　官  黃惠敏
                                      法　官  章曉文
以上正本證明與原本無異。
如不服本判決，應於收受送達後20日內向本院提出上訴書狀，其
未敘述上訴之理由者並得於提起上訴後20日內向本院補提理由書
（均須按他造當事人之人數附繕本）「切勿逕送上級法院」。
                                      書記官  陳媖如
中　　華　　民　　國　　109 　年　　3 　　月　　27　　日
附錄本案論罪科刑法條
毒品危害防制條例第10條
施用第一級毒品者，處6月以上5年以下有期徒刑。
施用第二級毒品者，處3年以下有期徒刑。